臺灣臺中地方法院民事判決
110年度中簡字第2560號
原      告  富邦產物保險股份有限公司

法定代理人  羅建明  
訴訟代理人  林揚軒  
被      告  張瑞峰  

上列當事人間損害賠償事件，本院於民國111 年3 月21日言詞辯
論終結，判決如下：
    主      文
被告應給付原告新臺幣418,958 元，及自民國110 年4 月25日起
至清償日止，按週年利率百分之5 計算之利息。
訴訟費用由被告負擔。
本判決得假執行。 
    事實及理由
壹、程序部分
一、按簡易訴訟之訴狀送達後，原告不得將原訴變更或追加他訴
    ，但擴張或減縮應受判決事項之聲明者，不在此限，民事訴
    訟法第436 條第2 項、第255 條第1 項但書第3 款定有明文
    。本件原告起訴時原請求：被告應給付原告新臺幣(下同)
    910,000 元，及自起訴狀繕本送達翌日起至清償日止，按週
    年利率百分之5 計算之利息。嗣於民國110 年10月20日言詞
    辯論期日以言詞更正請求為被告應給付原告418,958 元及上
    開利息。本院審酌原告上開更正請求，其訴訟標的及請求之
    原因事實與原訴仍屬相同僅請求金額減少，核屬減縮應受判
    決事項之聲明，並非訴之變更或追加，依首揭法條規定，核
    無不合，應准許之。
二、被告經合法通知，未於言詞辯論期日到場，核無民事訴訟法
    第386 條所列各款情形，爰依原告之聲請，由其一造辯論而
    為判決。
貳、實體部分 　　　
一、原告主張：被告於108 年3 月13日14時54分許，無照駕駛車
    牌號碼000-0000號自用小客車（下稱被告車輛），沿臺中市
    大里區仁堤路直行往新仁橋方向行駛，適對向亦有車牌號碼
    000-0000號自用大貨車沿仁堤路直行往大里橋方向行駛，被
    告因疏未注意車輛行駛速度應依速限內，行經彎道路段應減
    速慢行，且在未劃分分向線路段應靠右行駛，及應注意車前
    狀況，並隨時採取必要之安全措施等規定，兩車於臺中市○○
    區○○路000 巷00弄00號處發生碰撞後，被告車輛再撞擊由原
    告承保，訴外人文雲吉所有停放於路旁之車牌號碼000-0000
    號自小客車（下稱系爭車輛），致系爭車輛因而受損，另系
    爭車輛於車禍事故當時為靜止狀態並無過失，被告應負全部
    肇事責任等語，而系爭車輛經送修後支出修復費用 910,000
    元（含零件600,082 元、工資309,918 元），其中零件費用
    經計算折舊後金額為109,040 元，另系爭車輛修復費用業由
    原告依保險契約予以理賠，依保險法第53條第1 項之規定取
    得代位權，惟被告迄今未為清償。為此，爰依侵權行為及保
    險代位之法律關係提起本件訴訟，請求被告賠償折舊後費用
    418,958元（計算式：309918＋109040＝418958）及利息，並
    聲明：如減縮後之聲明。
二、被告未於最後言詞辯論期日到場，惟前曾到庭抗辯：本件車
    禍事故發生路段為大轉彎，且為新鋪設道路，尚未標示分向
    線，當時對向訴外人李國楨所駕駛之車牌號碼000-0000號大
    貨車（下稱系爭大貨車）已經跨到我車道，我是為閃躲系爭
    大貨車所以才會發生本件事故等語。並聲明：原告之訴駁回
    。
三、本院之判斷 　　　
  ㈠原告主張前開事實，業據其提出道路交通事故初步分析研判
    表、道路交通事故現場圖、道路交通事故當事人登記聯單、
　　行車執照、汽車險理賠申請書、理算明細表、估價單、系爭
    車輛車損照片、統一發票等件為證（本院卷第21至73頁），
    並經本院依調閱臺中市政府警察局道路交通事故調查卷宗核
    閱屬實，並為被告所不爭執，堪信原告之主張為真。
　㈡按汽車、機車或其他非依軌道行駛之動力車輛，在使用中加
    損害於他人者，駕駛人應賠償因此所生之損害，但於防止損
    害之發生，已盡相當之注意者，不在此限，民法第191 條之
    2 定有明文。次按行車速度，依速限標誌或標線之規定，無
    速限標誌或標線者，應依下列規定：一、行車時速不得超過
    五十公里。但在設有快慢車道分隔線之慢車道，時速不得超
    過四十公里，未劃設車道線、行車分向線或分向限制線之道
    路，時速不得超過三十公里。二、行經設有彎道、坡路、狹
    路、狹橋、隧道、學校、醫院標誌之路段、道路施工路段、
    泥濘或積水道路、無號誌之交岔路口及其他人車擁擠處所，
    或因雨霧致視線不清或道路發生臨時障礙，均應減速慢行，
    作隨時停車之準備。汽車行駛時，駕駛人應注意車前狀況及
    兩車並行之間隔，並隨時採取必要之安全措施，不得在道路
    上蛇行，或以其他危險方式駕車。汽車除行駛於單行道或指
    定行駛於左側車道外，在未劃分向線或分向限制線之道路，
    應靠右行駛。道路交通安全規則第93條第1 項第1、2款、第
    94條第3 項、第95條第1 項本文分別定有明文。
　⒈查被告固以前詞置辯，然系爭路段為直行路段，未有大轉彎
    ，有現場照片附卷可參（本院卷第107至111頁），另訴外人
    李國楨於警詢時證稱：我駕KEE-5688 號大貨車沿仁堤路直
    行往大里橋，被告自小客從對向筆直斜行而來往新仁橋方向
    行駛，我因此閃閃避不及，而發生擦撞等語，有道路交通事
    故談話紀錄表附卷可查（本院卷第89頁），又被告車輛業已
    緊靠對向車道外側因而與停放於該處之原告車輛發生碰撞，
    則有現場照片、現場圖附卷可考（本院卷第81頁、第107至1
    11頁），再訴外人李國楨事故前車速為每小時64.51公里，
    已逾現場速限40公里之規定，且經與被告前開車輛相對行進
    距離比對結果，被告車輛亦有超速情事，則有現場錄影光碟
    附卷可考，則該路段於本件事故發生時雖尚未劃設分向限制
    線(本院卷第107 至128 頁)，然被告駕駛前開車輛疏未緊靠
    該道路右方且超速行駛，因此閃避不及撞擊對向來車，導致
    本次車禍事故發生，堪以認定。
　2.此外，經本院送請臺中市車輛行車事故鑑定委員會鑑定結果
    ，被告無照駕駛自用小客車、超速行駛至未劃分向標線彎道
    路段，未靠右行駛，未注意車前狀況適採安全措施，為肇事
    原因，另訴外人文雲吉駕駛自用小客車，無肇事因素等語，
    有該會中市車鑑字第0000000號鑑定意見書附卷可考（本院
    卷第211 至214 頁），亦與本院前開認定結果相符；再者，
    被告對於防止兩車之碰撞，如何已盡相當之注意義務乙節，
    既未能舉證以實其說，揆諸上開說明，被告就本件事故之發
    生，應有過失。
  ㈢再按因故意或過失，不法侵害他人之權利者，負損害賠償責
    任；不法毀損他人之物者，應向被害人賠償其物因毀損所減
    少之價額，民法第184 條第1 項前段、第196 條分別定有明
    文。本件被告既因過失不法毀損系爭車輛，揆諸前開規定，
    自應負侵權行為損害賠償責任，原告於依約賠付系爭車輛之
    車主後，依據保險法第53條及上開民法侵權行為之規定，請
    求被告對其因此所受之損害負賠償責任，即屬可取。再按所
    謂請求賠償物被毀損所減少之價值，得以修復費用為估價標
    準，但以必要者為限，例如修理材料費以新品換舊品應予折
    舊（參照最高法院77年第9 次民事庭會議）。查原告主張系
    爭車輛因系爭事故受損，支出修復費用910,000 元（含零件
    600,082 元、工資309,918 元）等情，有原告所提估價單及
    發票為證（本院卷第33至49頁、第73頁）。系爭車輛之修理
    費，既以新零件更換被毀損之舊零件，則原告以修理費用作
    為損害賠償之依據時，自應將零件折舊部分予以扣除始屬合
    理。依行政院所頒「固定資產耐用年數表」及「固定資產折
    舊率表」之規定，自用小客車之耐用年數為5 年，依定率遞
    減法每年折舊1000分之369 ，並參酌「營利事業所得稅查核
    準則」第95條第8 項規定：「固定資產提列折舊採用定率遞
    減法，以1 年為計算單位，其使用期間未滿1 年者，按實際
    使用之月數相當於全年之比例計算之，不滿1 月者，以月計
    」；參以原告所提系爭車輛之行照所示(本院卷第27頁) ，
    系爭車輛為104 年7 月出廠，至本件車禍事故之日即108年3
     月13日止，已使用3 年9 月餘，依上開說明折舊後，零件
    部分原告得請求之金額為109,040 元（計算式如附表），加
    計工資費用309,918 元（工資費用不生折舊問題），是系爭
    車輛之合理修復費用為418,958 元（109040＋309918＝418958
    ）。
　㈥末按給付有確定期限者，債務人自期限屆滿時起，負遲延責
    任。給付無確定期限者，債務人於債權人得請求給付時，經
    其催告而未為給付，自受催告時起，負遲延責任。其經債權
    人起訴而送達訴狀，或依督促程序送達支付命令，或為其他
    相類之行為者，與催告有同一之效力。民法第229 條第 1 
    項、第2 項定有明文。又遲延之債務，以支付金錢為標的者
    ，債權人得請求依法定利率計算之遲延利息。但約定利率較
    高者，仍從其約定利率。應付利息之債務，其利率未經約定
    ，亦無法律可據者，週年利率為百分之五，民法第233 條第
    1 項、第203 條亦有明文。本件原告對被告之侵權行為債權
    ，核屬無確定期限之給付，既經原告起訴而於110 年4 月14
    日寄存送達被告，有送達證書可憑（本院卷第149頁），被
    告迄未給付，當應負遲延責任。是原告請求自起訴狀繕本送
    達被告翌日即110 年4 月25日起，按週年利率百分之5 計算
    之法定遲延利息，核無不合。
四、綜上所述，原告依侵權行為及保險代位之法律關係，請求被
    告給付418,958 元，及自110 年4 月25日起至清償日止，按
    週年利率百分之5 計算之利息，為有理由，應予准許。
五、本件係就民事訴訟法第427 條第1 項訴訟適用簡易程序所為
    被告敗訴之判決，依同法第389 條第1 項第3 款規定，
    應依職權宣告假執行。　
六、訴訟費用負擔之依據：民事訴訟法第78條。　　
中　　華　　民　　國　　111 　年　　4 　　月　　20　　日
                  臺灣臺中地方法院臺中簡易庭
                              法　官　陳航代
以上為正本，係照原本作成。
如不服本判決，應於送達後20日內，向本院提出上訴狀並表明上
訴理由，如於本判決宣示後送達前提起上訴者，應於判決送達後
20日內補提上訴理由書（須附繕本）。如委任律師提起上訴者，
應一併繳納上訴審裁判費。 
中　　華　　民　　國　　111 　年　　4 　　月　　25　　日
                              書記官  廖鳳美
　　　　　　　　　　　　　　　　　
附表
-----
折舊時間           金額
第1年折舊值        600,082×0.369=221,430
第1年折舊後價值    600,082-221,430=378,652
第2年折舊值        378,652×0.369=139,723
第2年折舊後價值    378,652-139,723=238,929
第3年折舊值        238,929×0.369=88,165
第3年折舊後價值    238,929-88,165=150,764
第4年折舊值        150,764×0.369×(9/12)=41,724
第4年折舊後價值    150,764-41,724=109,040